臺灣宜蘭地方法院刑事判決　　　　　　　　　　　　　　九十一年度訴字第五七號
　　公　訴　人　臺灣宜蘭地方法院檢察署檢察官
　　被　　　告　丙○○
　　指定辯護人　本院公設辯護人甲○○
右列被告因傷害致死案件，經檢察官提起公訴（九十年度偵字第三四０五號、九十一
年度偵字第三二七號），本院判決如左：
    主  文
丙○○傷害人之身體，因而致人於死，處有期徒刑年捌月。
    事  實
一、丙○○與張松發為朋友，平日經常一同飲酒聊天，民國九十年十月廿七日十一時
    許，丙○○與張松發在宜蘭縣壯圍鄉○○路五六六號張松發搭建平日起居及放置
    撿拾廢鐵之棚架內飲酒時，因酒後雙方爭執彼此酒量優劣而生口角，丙○○見張
    松發順手拾起所撿拾之鐵棍一支後，客觀上能預見以鐵棍敲擊人之頭部可能發生
    死亡之結果，竟基於傷害之故意將張松發所持之鐵棍搶下，並朝張松發頭部敲擊
    一下後離去。嗣張松發因頭部遭丙○○以鐵棍敲擊後造成頂部頭皮撕裂傷、凹陷
    性骨折、額頂部線狀骨折、硬腦膜外血腫、腦內血腫、顳葉內血腫、額頂顳葉區
    硬腦膜下血腫等傷害，經張松發之姐陳張秀英發覺後，旋於同日十五時五十一分
    許電請救護車馳援，將張松發送至財團法人天主教靈醫會羅東聖母醫院急救治療
    ，同年十一月廿四日因醫師認已不治後返家，延至同年月廿六日十七時十五分許
    ，因外傷性顱內出血昏迷併發支氣管肺炎，造成中樞神經及心肺循環衰竭死亡。
二、案經張松發之女乙○○訴由宜蘭縣警察局礁溪分局報告，暨臺灣宜蘭地方法院檢
    察署檢察官主動簽分偵查後起訴。
    理  由
壹、右揭事實，業據被告丙○○於偵審中到庭供認不諱，且：
一、核與證人即被害人張松發之女乙○○、被害人之姐陳張秀英及宜蘭縣壯圍鄉過嶺
    村村長李廷村分別於警訊及偵查中證述情節相符一致，復有救護紀錄表一份及現
    場照片存卷可考。又被害人張松發因受被告丙○○以鐵棍擊打頭部，造成頂部頭
    皮撕裂傷、凹陷性骨折、額頂部線狀骨折、硬腦膜外血腫、腦內血腫、顳葉內血
    腫、額頂顳葉區硬腦膜下血腫等傷害，嗣因外傷性顱內出血昏迷併發支氣管肺炎
    ，造成中樞神經及心肺循環衰竭死亡等情，亦經財團法人天主教靈醫會羅東聖母
    醫院出具之診斷證明書附卷，暨經臺灣宜蘭地方法院檢察署檢察官督同法醫相驗
    及解剖屬實，且據法務部法醫研究所鑑定無訛，有臺灣宜蘭地方法院檢察署檢察
    官製發之驗筆錄、相驗屍體證明書、驗斷書、解剖紀錄、相驗照片，及法務部法
    醫研究所九十一年一月廿三日以法醫理字第０九一００００二二五號函檢附之九
    ０法醫所醫鍵字第一五六六號鑑定書各一份在卷足佐。
二、次查，被告與被害人為朋友，經常一同飲酒聊天，案發當日被告酒後因與被害人
    爭執酒量孰優之細故而奪下被害人手持之鐵棍擊打被害人頭部後自行離去等情，
    已據被告坦承不諱如前述，堪認被告主觀上確係出於普通傷害之犯意，而無殺害
    被害人或重傷之意思甚明。然被告雖係基於普通傷害之犯意以鐵棍毆擊被害人，
    惟因頭部乃人體重要且脆弱之器官，重擊該部位，本有傷及人體而危及生命之情
    ，此屬眾所週知之事實，亦應為被告在客觀上所得預見之事。是被告持堅硬之金
    屬製品鐵棍敲擊年約六十歲之被害人頭部，肇致被害人因頂部頭皮撕裂傷、凹陷
    性骨折、額頂部線狀骨折、硬腦膜外血腫、腦內血腫、顳葉內血腫、額頂顳葉區
    硬腦膜下血腫等外傷性顱內出血昏迷併發支氣管肺炎，造成中樞神經及心肺循環
    衰竭死亡之結果，已堪認定被告之傷害行為顯與被害人之死亡結果間具有相當因
    果關係。
三、末查，酒精對人意識之影響，其狀有二，其一為酒後對外在事物及其因果關聯之
    認識力，據此認識所為有關「是非對錯」之價值判斷力及依其判斷而設定應對模
    式之行為抉擇力，並無妨礙，僅於擇定應對模式後，因受酒精作用，對控制支配
    其外在行為、動作之及時性、敏捷度及穩定性受有影響，呈顯於外者，則為行動
    、反應較為遲緩、蹣跚，惟此時飲酒人所為之各項行為仍在其自由意識之決斷及
    控制之下，並非有所謂無法抑制之強迫行為或無意識舉措之出現。另一則為因酒
    精之深層作用，致對外在事理之認識及決斷力，較諸常人薄弱或顯然欠缺，於此
    情景，飲酒者或可謂處於精神耗弱或心神喪失之狀態。至酒精對人之意識究造成
    前述何者影響，因各人體質及酒精承受度有異，自屬不一而定，難以等量齊觀。
    然總觀前述被告於偵審程序中對案發經過情狀所為之清晰明確供述，要可認定被
    告行為時雖已飲酒，但其精神狀態及對於外界事務之知覺理會及判斷作用並非全
    然喪失抑或較普通人之平均程度有顯然減退，其思路、意識控制及支配、掌握均
    與常人無異，是被告並無因酒後而造成其認識力、價值判斷力及行為抉擇力有所
    障礙，自無刑法第十九條所指之精神耗弱抑或心神喪失情況，堪徵明確。
四、綜據前陳，本件事證已臻明確，被告犯行洵堪認定，應予依法論科。
貳、查被告基於普通傷害之犯意，以鐵棍敲擊被害人頭部，客觀上已有預見被害人發
    生死亡結果之可能性，而被害人受傷後，終因外傷性顱內出血昏迷併發支氣管肺
    炎死亡，是核被告所為，係犯刑法第百七十七條第二項前段之傷害人之身體，因
    而致人於死罪。被告所犯本罪，其法定刑為無期徒刑或七年以上有期徒刑，刑責
    甚重，惟查被告與被害人本為朋友，經常一同飲酒聊天，彼此並無仇隙，純因酒
    後細故一時氣憤方出手傷害被害人，竟生被害人死亡之結果，此應非被告所樂見
    ，又被告犯後旋與被害人家屬達成和解並付訖賠償金，此有業經本院核定之宜蘭
    縣壯圍鄉調解委員會調解書一份在卷可考，另參被告犯後坦承犯行，素行尚佳並
    無前科等情，本院認被告所犯之罪，情輕法重，顯有可予憫恕之處，爰依刑法第
    五十九條之規定減輕其刑。茲審酌被告之品行、智識程度、犯罪時所受之刺激、
    犯罪動機、目的、手段、毆擊被害人之力道、部位、次數，造成之損害及其犯後
    深表悔悟，到庭態度良好，已與被害人家屬達成和解等一切情狀，爰酌情量處如
    主文第一項所示之刑，公訴意旨對被告具體求刑七年四月，本院認猶屬過重，附
    此記明。至公訴意旨雖於起訴書證據欄內載述有鐵棍一根扣案可佐，惟依卷內內
    政部警政署刑事警察局鑑驗書所載：鐵棍以血跡檢測法檢測，呈弱陽性反應，經
    抽取ＤＮＡ，未檢出型別等語，實難認送鑑鐵棍一支即為被告持以供犯罪所用之
    物，況被告持以敲擊被害人頭部之鐵內並非被告所有之物，亦非屬違禁物，此據
    被告供明在卷，是與刑法第三十八條沒收之規定即有未合，爰不併為沒收之宣告
    ，特此敘明。
據上論斷，應依刑事訴訟法第二百九十九條第一項前段，刑法第二百七十七條第二項
、第五十九條，判決如主文。
本案經檢察官廖允松到庭執行職務
中      華      民      國      九十一      年      三      月    五    日
                                  臺灣宜蘭地方法院刑事第二庭
                                          法  官  陳  原  年
右正本證明與原本無異。
如不服本判決，應於判決送達後十日內，向本院提出上訴狀。（應附繕本）
                                          書記官  詹  玉  惠
中      華      民      國      九十一      年      三      月    八    日
附錄本案論罪科刑法條全文
中華民國刑法第二百七十七條
傷害人之身體或健康者，處三年以下有期徒刑、拘役或一千元以下罰金。
犯前項之罪因而致人於死者，處無期徒刑或七年以上有期徒刑；致重傷者，處三年以
上十年以下有期徒刑。
